【裁判字號】    90,訴,32
【裁判日期】    900919
【裁判案由】    強盜等
【裁判全文】
臺灣彰化地方法院刑事判決                              九十年度訴字第三二號
    公  訴  人  臺灣彰化地方法院檢察署檢察官
    被      告  丁○○
    指定辯護人  本院公設辯護人  丙○○
右列被告因懲治盜匪條例等案件，經檢察官提起公訴（八十八年度偵字第一一三０一
號），本院判決如左：
        主  文
丁○○共同以賭博為常業，處有期徒刑伍月。扣案電子遊戲機具拾柒台（含ＩＣ板貳
拾壹塊）、代幣貳袋、帳單肆張、娛樂券拾張與如附表之本票，均沒收。又連續意
圖為自己不法所有，以強暴、脅迫致使不能抗拒而使他人交付物品，處有期徒刑捌年
。扣案棕色玩具長槍壹枝沒收，乙○○簽發之本票伍張、切結書壹張與甲○○簽發之
本票伍張、切結書壹張應發還被害人乙○○與甲○○。應執行有期徒刑捌年貳月，扣
案電子遊戲機具拾柒台（含ＩＣ板貳拾壹塊）、代幣貳袋、帳單肆張、娛樂券拾張
、如附表之本票與棕色玩具長槍壹枝，均沒收；乙○○簽發之本票伍張、切結書壹張
與甲○○簽發之本票伍張、切結書壹張，應發還乙○○與甲○○。
        事  實
一、丁○○自民國（下同）八十五年間起有二次賭博被本院及一次賭博被台灣台中地
    方法院判處罰金刑之前科紀錄，不知悔改，又自八十八年八月左右起至八十八年
    十二月六日止，在彰化縣大村鄉○○段○○路五十六之三號，其所經營之東方便
    利商店公眾得出入之場所，擺設超八水果盤、麻將台、小瑪莉等電子遊戲機具共
    十七台，與其所僱用，具共同犯意之賴惠瑩、張雅雲（二人均已經檢察官為職權
    不起訴處分確定，惟檢察官係認張雅雲為賭玩者容有所誤）及其他不詳姓名、年
    籍之店員等人與乙○○、甲○○、江再榮、黃正和、游世明、楊換森（上開六人
    均經檢察官依職權為不起訴處分確定）及不特定人賭博財物，並以之為常業。其
    賭法係不特定之賭玩者向賴惠瑩等店員以新台幣（下同）十元兌換一枚代幣之方
    式取得代幣，投入前開電子遊戲機中，除超八水果盤係每枚代幣顯現積分五十分
    （即一元五分），其餘均顯現積分十分（即一元一分），押注分數按動鍵鈕輸贏
    分數，然後視不玩時積分若干，得換回一百元以上者可依前開兌換比例換回現金
    方式賭博。
二、丁○○查知右揭乙○○、甲○○在前址東方便利商店賭玩電子遊戲機具時有耍弄
    機台贏錢情事，又基於意圖為自己不法所有之概括犯意，先利用八十八年十月十
    二日上午八時許，覷前址店內僅乙○○一位賭玩者賭玩電子遊戲機具時，以持棍
    毆打其身體，脅迫承認耍弄機台要賠償，並帶至二樓辦公室，使其見牆角置有類
    真槍之長槍（已經內政部警政署刑事警察局鑑定為玩具長槍，無殺傷力，有鑑定
    書在卷可憑）心生畏懼方式，使不能抗拒，取得乙○○簽發之本票五張、金額各
    一萬元，且為遮飾，亦同時逼簽交切結書一紙，上載係乙○○因學費不足借款五
    萬元等句與索取乙○○之身分證為質。再要乙○○連絡甲○○到店，以同上理由
    ，並口出「你跟我裝肖（瘋）仔」等句施以脅迫，因甲○○見狀乙○○受毆與長
    槍在旁及乙○○已簽交本票之例，不能抗拒，亦簽交同額之本票五張、同內容之
    切結書一紙並押身分證為質，與乙○○才得離去。迄八十八年十二月六日經警搜
    索前開商店查獲前開犯情，並扣得店內電子遊戲機小瑪莉一台、撲克十三支一台
    、七七七三台、賽船一台、麻將二台、超八水果盤四台、滿天五星二台、歡樂列
    車二台、東方之珠一台，計帳單四紙、代幣二袋、娛樂券三十張，陳文翊、張明
    仁、黃琨宇、黃建凱、楊凱銘、李文淵、林森偉、游世明、邱國斌、朱文峰、江
    明為、黃正和、乙○○、甲○○（上二人已領回）國民身分證各一張、江再榮駕
    駛執照一張、林暐哲大葉大學學生證一張、如附件楊換森簽發之本票二張、胡有
    慶、張雅雲、陳建國（本票上只簽建國，且筆跡模糊）簽發之本票各二張與前開
    乙○○、甲○○簽發之本票、切結書及不詳人所有之行動電話二具、呼叫器七個
    、手錶十支、玩具槍棕色、粉紅色各一枝等物。
三、案經彰化縣警察局彰化分局報請台灣彰化地方法院檢察署檢察官偵查起訴。
        理  由
一、訊據被告丁○○否認有前揭犯行，辯稱，是乙○○與甲○○自認耍弄機台有所不
    對，才自願簽本票及切結書賠償的，伊並沒有強迫渠等。又前開商店電子遊戲機
    二千元以下之積分是可以換回現金的云云；辯護人亦以被告主觀上係認被害人乙○○、甲○○詐賭，要求賠償非圖不法所有，另被害人二人交付物品係因心虛，
    非達不能抗拒之狀，認被告所為未符盜匪罪之構成要件為被告辯護。經查，（一
    ）被告前開賭博犯行，業據證人即前開商店店員賴惠瑩、張雅雲與曾經賭玩者之
    乙○○、甲○○、江再榮、黃正和、游世明、楊換森等人咸證述，電子遊戲機積
    分可換錢等語，並賴惠瑩更陳稱，積分可換錢，無上限等語至明。並以該商店
    每日電子遊戲機營收即有上萬元，數目不少，有帳單四紙在卷可稽，且機台有十
    七台之多，足徵被告有反覆實施經營，資為生計之行為與犯意，屬賭博常業犯。
    復有前開電子遊戲機十七台、代幣、娛樂券與現場相片等物扣案、在卷可憑，故
    被告賭博犯行堪予認定。（二）被害人乙○○身為學生，在孤立無援下遭被告持
    棍毆打施暴，並脅以須承認耍弄電子遊戲機須賠償，為被告帶至商店二樓辦公室
    ，復見牆角放有類似空氣長槍，非自願簽發本票與切結書暨將其身分證交付被告
    ；被害人甲○○到達該商店，見乙○○很害怕的樣子，表示願還賭玩電子遊戲機
    贏得之三千元，經被告重複三次脅以「你跟我裝肖（瘋）仔」，嗣問知乙○○景
    況，又見沙發旁有一枝槍，以為是真槍，很怕，非自願亦簽交本票、切結書與身
    分證諸情，業據乙○○、甲○○證述至詳。依被害人乙○○、甲○○均係學生，
    在上開情狀下簽發本票、切結書而併與身分證交付被告，足見係受被告之強暴、
    脅迫，達不能抗拒之程度所為至灼；又被告認被害人贏三千元強索賠五萬元，明
    有欺弱之心態，亦足徵有不法所有意圖，故被告與辯護人辯護之詞均無足採取，
    復有被害人簽發之本票、切結書及領回身分證之贓物認領保管單、玩具長槍等在
    卷、扣案可稽，事證明確，被告盜匪之罪行亦堪認定。
二、核被告丁○○所為，係犯刑法第二百六十七條常業賭博罪、懲治盜匪條例第五條
    第一項第一款盜匪罪。被告與店員賴惠瑩等人，就賭博罪部分，有犯意之聯絡、
    行為之分擔，應論以共同正犯。被告不法取得乙○○、甲○○前開物品之時間相
    近，所犯構成要件相符，應係基於概括犯意所為，應論以連續犯為一罪，依法加
    重其刑。所犯前開二罪，犯意各別，罪名亦殊，應分論並罰之。公訴人認被告所
    為係犯刑第二百六十六條第一項賭博罪與第三百二十八條第一項強盜罪，尚有未
    洽，但因無損起訴書所載被告前揭犯行之社會基本事實同一性，爰由本院變更公
    訴人所引應適用之法條。爰審酌被告之素行、犯罪之動機、目的、手段，所造成
    之危害與犯後態度等一切情狀，各量處如主文所示之刑，並定其應執行刑，以示
    懲儆。扣案被害人乙○○、甲○○簽發之本票、切結書，屬被告盜匪罪所得之財
    物，應各發還被害人乙○○、甲○○。扣案電子遊戲機十七台（ＩＣ板二十一塊
    ）、代幣二袋、娛樂券三十張、帳單四張、棕色玩具長槍一枝、如附表楊換森簽
    發之本票二張，均屬被告所有，除如附表本票係因犯罪所得之物，餘均屬供犯罪
    所用或預備之物，已據被告陳明，均依法宣告沒收。至扣案粉紅色玩具長槍一枝
    ，行動電話二具，被告堅詞非其所有；與均不屬違禁物之其餘與本案無涉之扣案
    物品，均無據宣告沒收，併此敘明。
據上論斷，應依刑事訴訟法第二百九十九條第一項前段、第三百條，懲治盜匪條例第
五條第一項第一款、第七條第一項、第八條，刑法第二十八條、第五十六條、第二百
六十七條、第五十一條第五款、第三十八條第一項第二、三款，罰金罰鍰提高標準條
例第一條前段，判決如主文。
中      華      民      國      九十      年      九      月    十九    日
                                臺灣彰化地方法院刑事第三庭
                                    法      官  洪  榮  謙
右正本證明與原本無異。
如不服本判決，應於判決送達後十日內向本院提出上訴狀( 須附繕本 )。
告訴人或被害人對於判決如有不服具備理由請求檢察官上訴者，其上訴期間之計算係
以檢察官收受判決正本之日期為準。
                                    法院書記官  張  木  松
中      華      民      國      九十      年      九      月   二十六   日
刑法第二百六十七條
以賭博為常業者，處二年以下有期徒刑，得併科一千元以下罰金。
懲治盜匪條例第五條
有左列行為之一者，處無期徒刑或七年以上有期徒刑：
一、意圖為自己或第三人不法所有，以強暴、脅迫、藥劑、催眠術或他法，致使不能
    抗拒，而取他人之物或使其交付者。
二、發掘墳墓而盜取殮物者。
三、藏匿或包庇盜匪者。
前項第一款之未遂犯罰之。
預備犯第一項第一款之罪者，處一年以下有期徒刑。
懲治盜匪條例第七條:
盜匪所得之財物，應發還被害人。
因前項財物變得之財產利益，除應抵償被害人者外，得沒收之。
懲治盜匪條例第八條：
刑法總則及刑法分則第一百六十七條，第三百四十七條第五項之規定，於盜匪案件仍
適用之。
附表：（均為本票）
編號  發 票 人    發 票 日   金額（新台幣：元）  到 期 日
一     楊換森     無記載     三萬元              無記載
二     同右       同右       同右        同右


司法院資訊處製作；財團法人民間司法改革基金會備份。
